臺灣士林地方法院民事判決　　　　　　　 99年度訴字第550號
原　　　　告　林麗美
訴 訟代理 人　朱俊雄律師
複　代理　人　陳韻鸚
被　　　　告　李威慶
　　　　　　　李威慶設計工程有限公司
兼法定代理人　張桂芬
上列當事人間清償借款事件，本院於民國100 年3 月28日言詞辯
論終結，判決如下：
    主  文
被告李威慶應給付原告新臺幣佰萬元，及自民國九十三年五月
二十六日起至清償日止，按週年利率百分之二十計算之利息。
原告其餘之訴駁回。
訴訟費用由被告李威慶負擔。
本判決於原告以新臺幣壹佰萬元為被告李威慶供擔保後，得假執
行。但被告李威慶以新臺幣佰萬元為原告預供擔保，得免為假
執行。
原告其餘假執行之聲請駁回。
    事  實  及  理  由
壹、程序方面：
一、按無限公司之清算，以全體股東為清算人，但本法或章程另
    有規定或經股東決議，另選清算人者，不在此限，公司法第
    79條定有明文。又依同法第113 條規定，上開規定，於有限
    公司亦準用之。次按解散之公司除因合併、分割或破產而解
    散外，應行清算；且上開規定，於公司經中央主管機關撤銷
    或廢止登記者，準用之，同法第24條、第26條之1 分別規定
    甚明。本件被告李威慶設計工程有限公司（下稱「李威慶公
    司」）業經臺北市政府於民國94年7 月5 日為解散登記在案
    ，有臺北市政府99年9 月30日府產業商字第09988270700 號
    函及公司變更登記表在卷可稽（見本院卷第73至75頁）。揆
    諸前揭規定，應由被告李威慶公司之清算人即股東張桂芬代
    表被告李威慶公司應訴，合先敘明。
二、本件被告經合法通知，未於言詞辯論期日到場，核無民事訴
    訟法第386 條所列各款情形，爰依原告之聲請，由其一造辯
    論而為判決。
貳、實體方面：
一、原告主張：被告李威慶與張桂芬共同經營被告李威慶公司，
    並以被告張桂芬之名義登記為公司負責人。被告李威慶基於
    為公司融通資金之需求，自93年間起代表被告3 人陸續向伊
    借款新臺幣（下同）300 萬元（下稱「系爭借款」），兩造
    並於94年3 月4 日約定就其中100 萬元部分清償期為94 年5
    月31日、其餘200 萬元部分清償期則為94年9 月5 日，利息
    均按月利率2.5%計算。被告李威慶雖有陸續支付利息，惟清
    償期屆至後，被告等仍無力清償借款。被告李威慶乃於95年
    2 月3 日簽發票號AB0000000 號、票面金額160 萬元及票號
    AB0000000 號、票面金額140 萬元之支票共2 紙（下合稱「
    系爭支票」）交付伊以為清償，詎伊提示系爭支票，後竟均
    遭退票。爰依消費借貸契約之法律關係，請求被告連帶給付
    300 萬元等語。並聲明：(一)被告應連帶給付原告300 萬元，
    及自93年5 月18日起至清償日止按月利率2.5%計算之利息。
    (二)願供擔保，請准予宣告假執行。
二、被告未於言詞辯論期日到場，據其所提準備書狀則以：被告
    李威慶公司與張桂芬並未向原告借款。被告李威慶雖積欠原
    告300 萬元，惟借款以來每月均支付本息至少6 萬元，迄今
    已清償200 多萬元。又原告先前已依督促程序向本院聲請核
    發95年度促字第5385號支付命令（下稱「系爭支付命令」）
    ，原告對同一事件又重行起訴，違反一事不再理原則，應予
    駁回等語，資為抗辯。並聲明：(一)原告之訴駁回。(二)如受不
    利判決，願供擔保請准宣告免為假執行。
三、得心證之理由：
    原告主張被告3 人向伊借款300 萬元未為清償等語，然為被
    告李威慶公司、張桂芬所否認，並以前揭情詞置辯。是本件
    之爭點厥為：(一)原告提起本件訴訟是否違反一事不再理原則
    ？(二)被告李威慶公司與被告張桂芬有無向原告借款300 萬元
    ？(三)原告得否請求被告給付自93年5 月18日起至清償日止，
    按月利率2.5% 計 算之利息？茲論述如下：
  (一)系爭支付命令已失其效力，原告提起本件訴訟並無違反一事
    不再理原則。
    按發支付命令後，3 個月內不能送達於債務人者，其命令失
    其效力，民事訴訟法第515 條第1 項定有明文。經查，原告
    前於95年2 月20日向本院聲請核發支付命令予被告李威慶，
    請求被告李威慶給付300 萬元，及自94年3 月4 日起至清償
    日止按週年利率百分之5 計算之利息，經本院於95年2 月27
    日核發系爭支付命令，然系爭支付命令因未能於3 個月內送
    達被告李威慶而失其效力等情，業經本院調閱95年度促字第
    5385號支付命令卷宗核閱無誤。是系爭支付命令既於3 個月
    內不能送達被告李威慶而失其效力，則原告依消費借貸之法
    律關係，訴請被告李威慶給付300 萬元借款及利息，自無違
    反一事不再理原則，至為灼然。
  (二)被告李威慶公司與張桂芬並無向原告借款300 萬元。
    1.按稱消費借貸者，於當事人間必本於借貸之意思合致，而
      有移轉金錢或其他代替物之所有權於他方之行為，始得當
      之。是以消費借貸，因交付金錢之原因多端，除有金錢之
      交付外，尚須本於借貸之意思而為交付，方克成立。倘當
      事人主張與他方有消費借貸關係存在者，自應就該借貸意
      思互相表示合致及借款業已交付之事實，均負舉證之責任
      ，其僅證明有金錢之交付，未能證明借貸意思表示合致者
      ，仍不能認為有該借貸關係存在（最高法院98年度臺上字
      第1045號判決意旨參照）。原告主張被告李威慶公司與張
      桂芬向其借款300 萬元等情，為被告所否認，則揆諸上開
      規定，自應由原告就其與被告李威慶公司、張桂芬間借貸
      意思表示合致之事實負舉證之責。
    2.稽諸原告所提94年3 月4 日借據記載：「茲因『本人』向
      林麗美小姐借款新台幣貳佰萬元正，經雙方同意，『本人
      』願於94年9 月5 日之前清償，以此為據。立書人：李威
      慶Ｚ000000000 00 .11.24生」等語，及「茲因『本人』向
      林麗美小姐借款新台幣壹佰萬元正，經雙方同意，『本人
      』願於94年5 月31日之前清償，以此為據。立書人：李威
      慶Ｚ000000000 00.11.24 生」等語（見本院卷第10至11頁
      ），全然未提及另有代理被告李威慶公司及張桂芬之旨，
      可知94年3 月4 日係由被告李威慶以其個人名義向原告借
      款300 萬元。且系爭支票均係由被告李威慶所簽發乙節，
      有系爭支票影本附卷為憑（見本院卷第15頁），益徵系爭
      借款應係被告李威慶向原告所借。是綜合原告所提出之證
      據以觀，尚難認被告李威慶公司及張桂芬有向原告借款。
      此外，原告復未提出證據足資證明除被告李威慶之外，其
      與被告李威慶公司及張桂芬間另有消費借貸之合意，是其
      主張被告李威慶公司及張桂芬亦有向伊借款云云，即非可
      採。
  (三)被告李威慶應給原告自93年5 月26日起至清償日止，按週年
    利率20% 計算之利息。逾此部分，則無理由。
    1.按約定利率，超過週年百分之20者，債權人對於超過部分
      之利息，無請求權。民法第205 條定有明文。又約定利率
      超過週年百分之20者，民法第205 條僅規定債權人對於超
      過部分之利息無請求權，並未規定其約定為無效，則債權
      人對於未超過部分，即依週年百分之20計算之利息，仍非
      無請求權，最高法院27年上字第3267號判例要旨參照。
    2.原告固主張兩造約定就系爭借款之利率為月利率2.5%云云
      。然查，依原告所主張之約定利率月利率2.5%計算，系爭
      借款之週年利率已高達30% （計算式：2.5% x 12 = 30%
      ），揆諸上開規定及說明所示，原告就超過週年利率20%
      計算部分之利息並無請求權。是其自不得請求被告給付超
      過按週年利率20% 計算部分之利息。又被告李威慶於93年
      5 月25日給付系爭借款之利息7 萬4000元等情，為原告自
      認在卷（見本院卷第8 頁），是被告李威慶應已給付系爭
      借款於93年5 月25日前所生之利息，殆屬無疑。故原告僅
      得請求被告李威慶給付自93年5 月26日起至清償日止之利
      息。準此，被告李威慶應給付原告自93年5 月26日起至清
      償日止，按週年利率20% 計算之利息。逾此部分，則無理
      由，不應准許。
四、綜上所述，系爭支付命令已失其效力，原告自得提起本件訴
    訟。又系爭借款係由被告李威慶以其個人名義向原告所借，
    惟被告李威慶已給付系爭借款於93年5 月25日前所生之利息
    ，且原告就兩造間約定利率超過週年百分之20之部分無請求
    權。從而，原告依消費借貸之法律關係，請求被告李威慶給
    付300 萬元，及自93年5 月26日起至清償日止，按週年利率
    20% 計算之利息，為有理由，應予准許，逾此部分之請求，
    為無理由，應予駁回。
五、本件原告勝訴部分，兩造分別陳明願供擔保請准宣告假執行
    或免為假執行，核無不合，爰分別酌定相當之擔保金額，予
    以准許。至原告敗訴部分，其假執行之聲請失所附麗，應予
    駁回。
六、本件事證已臻明確，其餘兩造主張、陳述暨所提之證據，經
    審酌均與本院前揭判斷不生影響，爰不一一詳予論述，附此
    敘明。
據上論結，原告之訴為一部有理由，一部無理由，依民事訴訟法
第385 條第1 項前段、第79條、第390 條第2 項、第392 條第2
項，判決如主文。
中    華    民    國    100     年    4     月  11    日
                  民事第三庭審判長法  官  王本源
                                  法  官  施月燿
                                  法  官  林尚諭
以上正本證明與原本無異。
如對本判決上訴，應於判決送達後20日內向本院提出上訴狀。
中    華    民    國    100     年    4     月  15    日
                                  書記官  吳華瑋